臺灣屏東地方法院民事判決　九十年度重訴字第一六六號
　　原　　　告　甲○○○
　　被　　　告　台灣土地銀行
　　法定代理人　林彭郎
　　訴訟代理人　乙○○
　　　　　　　　蘇能和
　　　　　　　　何尊源
右當事人間請求塗銷抵押權登記等事件，本院判決如左：
　　主　　　文
原告之訴駁回。
訴訟費用由原告負擔。
　　事　　　實
甲、原告方面：
一、聲明：
（一）先位聲明：確認被告對原告所有坐落屏東縣枋寮鄉○○段北勢寮小段第三八二
　　　地號、同段第三八三之二地號、同段第三八一之二地號等三筆土地，於民國八
　　　十五年一月十六日，由屏東縣枋寮地政事務所以枋土登字第二五○號收件，所
　　　為設定權利價值為最高限額新台幣貳仟肆佰萬元之抵押權登記所擔保借貸日期
　　　為民國八十五年二月二十三日，借貸金額為新台幣貳仟萬元之債權債務關係不
　　　存在，被告應將前開抵押權設定登記予以塗銷。
（二）備位聲明：被告應給付原告新台幣（下同）貳仟萬元，及自本書狀繕本送達之
　　　翌日起算至清償日止，按年息百分之五計算之利息。
二、陳述：
（一）原告以其所有坐落屏東縣放枋寮鄉○○段北勢寮小段第三八二地號、同上地段
　　　第三八三之二地號、同上地段第三八一之二地號等三筆土地（以下簡稱系爭土
　　　地），於八十五年一月十五日與被告就附表所示土地簽訂土地抵押權設定契約
　　　書，以附表所示土地作為擔保，欲向被告借貸新台幣二千萬元（以下簡稱系爭
　　　借款），並簽訂抵押權設定契約書為憑，被告旋於八十五年一月十六日邀原告
　　　前往被告之營業所即屏東縣枋寮鄉○○路一一一號辦理對保，並由原告簽名於
　　　『對保簽章』及『借款人』欄，印章則交由被告負責辦理對保人員蓋章，而原
　　　告除簽名外，餘均屬空白，又原告對保後，被告始於八十五年一月十七日辦妥
　　　抵押權設定登記，此復有上開土地登記簿謄本『登記日期』欄可稽。嗣後被告
　　　並未將上揭二千萬元借款交付原告，復拒絕將上開抵押權登記予以塗銷。
（二）系爭最高限額抵押權已屬確定，蓋因系爭抵押物經被告查封，拍賣自構成最高
　　　限額抵押權之『確定』原因，況被告即抵押權人已為強制換價之聲請，自亦為
　　　『確定』之原因，且擔保債權已無發生之可能，蓋因被告即抵押權人既已為強
　　　制換價之聲請及聲明參與分配，足見其已表示終止與原告間往來交易之意見，
　　　擔保債權所由發生之基礎契約業經終止，則擔保債權已無發生可能，且被告與
　　　原告間亦不可能再發生抵押借款情形。
（三）揆諸右述，最高限額抵押權既已確定，則擔保債權之流動性隨之喪失，又該抵
　　　押權已無擔保債權存在，基於該確定後抵押權之從屬性，該抵押權歸於消滅，
　　　況被告既未交付借款，復拒絕履行，兩造間消費借貸契約既未成立、生效，則
　　　原告自得依民法第七百六十七條所有權妨害除去請求權及不當得利之法律關係
　　　，抵押權關係之請求權，約定設定抵押權契約之債之關係上之請求權，請求如
　　　先位之訴聲明第一項之塗銷登記。
（四）關於備位之訴方面：
　　　如鈞院仍認被告已將系爭借款『撥入』原告在被告農會開設之0000000
　　　00號帳戶，而有交付借款之事實，則原告請求被告應給付如備位聲明，茲述
　　　如后：
　１、按金融機關與客戶間之活期存款契約，具有消費寄託之性質，客戶得隨時請求
　　　返還寄託物，最高法院五十七年台上字第二九六五號判例意旨足供參照。揆諸
　　　上揭判例意旨，原告自得請求返還如備位聲明之款項。至取款條內「甲○○○
　　　」之印文並非真正，且該取款條內之筆跡均非原告甲○○○書寫之筆跡，亦非
　　　原告授權他人所為，又原告亦未於八十五年二月二十三日前往被告農會提領款
　　　項。
　２、縱鈞院認該取款條內之「甲○○○」印文屬真正，然查取款憑條係金融機關憑
　　　以付款之依據，其內容乃記載存款人請求付款之意旨，與民法第三○九條之「
　　　收據」之意義並不相符，故被告雖主張狀附取款憑條蓋有原告之印鑑章（原告
　　　仍否認真正）而認原告上揭存款已被原告提領，顯不足採，此復有台灣高等法
　　　院高雄分院八十六年度重上字第四八號裁判意旨足供參照。
　３、被告提出二紙分別為一千五百九十一萬六千元及四百零八萬四千元之取款憑條
　　　，既係證人即擔任被告當時之總幹事陳安全盜蓋原告甲○○○印章而為，自屬
　　　陳安全所偽造，則被告依前揭偽造之取款憑條分別給付一千五百九十一萬六千
　　　元及四百零八萬四千元予訴外人張秀珠及李省典，自不發生清償之效力。
　４、原告既未授權他人提領上揭存款，亦未親自提領，上揭存款係遭被告承辦人員
　　　戴愛卿及總幹事共同盜領，依民法第一八八條規定，被告應與行為人負連帶賠
　　　償責任，原告自得依法請求如備位聲明。
（五）對被告抗辯之陳述：
 １、被告固以其狀附八十五年二月二十三日「收入傳票」及「轉帳支出傳票」證明
　　其已將原告所借二千萬元撥入原告在被告農會開設之帳戶而主張已經交付，然上
　　揭收入及轉帳支出傳票均係被告單方面製作，被告否認其真正，況該傳票之登載
　　，亦不足以證明被告已將二千萬元交付原告。
 ２、縱被告確曾在八十五年二月二十三日將系爭借款撥入原告帳戶，然被告農會承
　　辦本件貸款之人員戴愛卿卻於同日持偽造之取款憑條提領上揭款項，顯見被告上
　　揭撥入原告帳戶之行為，欠缺交付原告之效果意思，僅係在程序上符合被告農會
　　內部之貸款作業規定而已，自不發生交付之效力。
 ３、金融機構辦理抵押放款，均係先辦理抵押物之設定登記後，始邀集借款人及連
　　帶保證人前來對保，被告農會亦是，然　本件抵押權設定登記之日期為八十五年
　　一月十七日，此有土登記簿謄本可稽，而原告前往原告農會對保之日期為八十五
　　年一月十六日，此有擔保放款借據可稽，顯見被告辦理本件借款顯悖正常程序。
 ４、本件借據之連帶保證人黃鎮坤，與原告素不相識，且原告亦不知黃鎮坤亦擔任
　　『連帶保證人』，顯見係被告職員從中舞弊，況被告迄未向黃鎮坤求償，再者，
　　黃鎮坤於八十五年二月八日簽名擔任連帶保證人後，旋即於八十五年三月四日向
　　被告農會提領現金四百四十萬元，益足證其與被告農會職員勾結。
 ５、本件抵押權存續期間為八十五年一月十五日至一一五年一月十五日，而借據之
　　借款期間為八十五年二月二十三日至八十七年二月二十三日，顯違常情。
 ６、本件借款二千萬元，業於八十五年二月二十三日遭盜領，而被告農會之總幹事
　　遲至八十五年二月二十八日始核准本件貸款，亦違被告農會信用部之作業規定。
 ７、原告自始至終未有向被告繳息，本案雖經被告聲請支付命令並對原告財產強制
　　執行，惟因被告農會當時之總幹事陳安全出面要求原告勿提出異議，其保證會撤
　　回本件強制執行，如伊時原告提出異議，勢必連累原告之夫婿陳宗隆（任職枋寮
　　鄉農會），而遭刁難或被迫離職。
 ８、系爭二千萬元係遭時任被告農會總幹事之證人陳安全違法提領，嗣並由陳安全
　　繳納利息，故在原告得知陳安全盜領之後，陳安全則要求原告之夫婿轉告原告，
　　勿對外聲張，渠願負責處理，陳安全嗣並要求原告提出申請延期清償，於其核准
　　後，即可免於系爭土地遭拍賣，此陳安全未再續任被告農會總幹事後，被告農會
　　再傳出欲再聲請拍賣系爭土地之訊息，原告乃再提出延期清償申請，而上揭延期
　　清償之申請乃為拖延被告農會清求清償之時間，俾陳安全能清償上揭債務，益足
　　證明上揭款項乃遭被告農會總幹事陳安全違法提領。
 ９、原告之配偶陳宗隆於上揭款項遭陳安全違法提領時，尚任職該農會，如原告在
　　當時執意追究此事，恐有引發該農會金融危機，且陳宗隆必遭解僱無疑，況且陳
　　安全允諾迅速清償債務，故而原告之配偶陳宗隆乃依陳安全之要求，提出申請書
　　及承諾書。
１０、證人陳安全於八十八年九月二日另案偵查中供稱：『（檢察官問：何時向陳宗
　　　隆借錢（指二千萬元）？）答：八十五年七月初，我在農會借的。』等語，姑
　　　不論原告或陳宗隆未曾於八十五年七月初允諾借錢予陳安全，然由上揭陳安全
　　　之供述可證：
（１）八十五年七月初之前，陳安全與原告或陳宗隆間並無借貸關係存在，乃屬灼然
　　　，否則，陳安全豈有再於八十五年七月初開口向原告或陳宗隆借用該筆二千萬
　　　元之理？（２）揆諸右述，原告或陳宗隆在八十五年七月初之前，不曾貸款予
　　　陳安全，是則，八十五年二月二十三日原告或陳宗隆殊無持向該農會借得之二
　　　千萬元，以轉帳方式交付予訴外人李省典、張秀珠二人之理。故證人載愛卿證
　　　稱系爭取款憑條之金額等相關資料，均係由陳宗隆八十五年二月二十三日告知
　　　，而由其書寫云云，顯屬不實，凡此再證諸陳宗隆識字具有書寫能力乙節，益
　　　足證明載愛卿之證詞不實。
（３）八十五年二月二十三日原告或陳宗隆並未親自提領或授權他人提領二千萬元，
　　　亦未同意陳安全或載愛卿提領。
（六）又備位訴訟，係屬單一聲明而有數訴訟標的之選擇訴之合併，請鈞院擇一判決
　　　。
三、證據：提出土地登記簿謄本三件、抵押權設定契約書、擔保放款借據、提領現金
　　客戶名單備查簿、本院八十八年四月九日屏院正民執辛字第八十六執七二四九號
　　拍賣公告影本各一件為證，及聲請訊問證人陳安全、黃鎮坤、陳宗隆、戴愛卿，
　　及聲請囑託對證人陳宗隆、戴愛卿進行測謊鑑測。及聲請將取款憑條與借據上筆
　　跡囑託鑑定。
乙、被告方面：
一、聲明：如主文所示。
二、陳述：
（一）原告對於提供係系爭土地向原告借款二千萬元及於八十五年一月十六日親自前
　　　往被告位於屏東縣枋寮鄉○○路一一一號營業所辦理對保，並親自簽名於對保
　　　簽章及借款人欄等事均無爭執，益證本件借貸屬實。
（二）原告所爭執者係被告並未依約交付借款，而主張消費借貸契約屬要物契約，因
　　　被告未交付借款而認兩造間契約自屬不成立，抵押權應予塗銷，惟被告在原告
　　　辦理借貸手續並為抵押權設定後，確曾於八十五年二月二十三日將原告所借二
　　　千萬元撥入原告在被告農會開設之000000000號帳戶內，此有八十五
　　　年二月二十三日收入傳票及轉帳支出傳票可證。
（三）又本件借貸原告自八十五年四月二十三日起即拒絕繳息，經被告向鈞院聲請對
　　　原告及連帶保證人陳宗隆，黃鎮坤依督促程序聲請支付命令，獲准核發八十六
　　　年度促字第一二二六號支付命令並經確定在案，被告並據前開支付命令對原告
　　　所有系爭土地以鈞院八十六年度執字第七二四九號強制執行在案，因執行無結
　　　果取得債權憑證在案。茍原告未取得被告所撥付之借款，何以原告在接獲鈞院
　　　八十六年度促字第一二二六號支付命令時未曾提出異議？又被告對原告之財產
　　　實施強制執行時，原告何以甘願忍受強制執行，而未提出確認債權不存在訴訟
　　　以排除強制執行？原告所稱違反常情，益證其不實。
（四）再者系爭借款之連帶保證人之一即證人陳宗隆為被告農會之職員，曾辦理過信
　　　用部業務，且為原告之夫，原告於八十五年一月十三日提出借款申請後，同年
　　　一月十六日辦理對保手續及抵押權設定登記，該時在擔保放款借據上記載借款
　　　金融『貳仟萬元正』即為陳宗隆之筆跡，在辦畢對保程序並撥付借款後，被告
　　　機關之總幹事陳安全於八十五年一月二十二日批准，此批准手續與被告有無撥
　　　付借款及事後借款是否由原告提領無關，且原告繳息遲延且執行無效果後，被
　　　告曾對陳宗隆在被告農會之薪資取償，茍系爭貸款不實，陳宗隆為農會職員，
　　　何以甘願忍受扣薪清償，履行其連帶保證人之責任？（五）又系爭借款二千萬
　　　元在撥付原告000000000號帳戶後，原告曾以取款條將該筆款項領出
　　　，此可由前開取款條上之印鑑章與原告開戶印鑑章相符可證，印鑑章非他人所
　　　可輕易取得，故原告所稱未曾收受貸款乙事應屬不實，原告既有借貸事實，復
　　　未清償，自無理由請求被告同意塗銷抵押權登記。
（六）原告主張其舉證物三取款條上「甲○○○」印文非真正，惟此部份可命原告提
　　　出印鑑章與原告留存被告農會存款帳戶之印鑑卡以比對前開取款條上之印文，
　　　三者是否相符？即可證明此部份原告之主張是否有理由。且原告借據上所蓋用
　　　之印章與貸款開戶之印鑑卡上使用之印章及領款取款條上之印章並未相同，原
　　　告如以其借據上印章置於被告處而遭被告持之使用以加蓋於取款條上領款，即
　　　與事實不符。而在原告繳息逾期時，原告之配偶陳宗隆任職被告機關信用部擔
　　　任複核工作，曾在催收款項登記卡上核訖蓋印，且向被告提出申請書及承諾書
　　　，表明願自其薪資中扣還系爭借款，且長達三年之久，甚至原告曾親自向被告
　　　聲請延期清償，如無撥款及承認該筆借款之事實，陳宗隆豈可能同意扣繳薪資
　　　清償。
（七）又原告雖認卷附八十五年二月二十三日「收入傳票」及「轉帳支出傳票」係被
　　　告單方面製作，而否認該二張傳票之真正。但於八十五年二月二十三日兩造並
　　　未有任何紛爭，被告復無任何理由預測他日兩造有訟爭發生之可能，斷無理由
　　　於八十五年二月二十三日偽造前開收入及支出傳票，且收入、支出傳票為金融
　　　機構辦理帳款收入轉出之必備單據，且最詳實之記載，該傳票需經記帳員、複
　　　核人員、製票人員重重審核，驗訖無誤，蓋章於其上以示負責，不可能由個人
　　　所能偽造。實務上遇有帳款出入之爭議，率皆以收入，支出傳票為判斷之依據
　　　，原告否認收入、支出傳票之真正，實無意義。
（八）又原告主張提取系爭借款之取款條係被告偽造，但縱使他人能偽造原告之取款
　　　條，亦無法取得原告持有保管之存款簿及開戶印鑑章，茍無原留之印鑑章加蓋
　　　於取款條上併提出該帳號存款簿，則取款手續與作業規定不合，無法領款。若
　　　取款條上印文經證實為該帳戶之原留印鑑印文，依舉證責任法則，自應由原告
　　　證明其印章為他人所盜用，如原告無法舉證，應受不利之判決。
（九）原告另執本件抵押權設定登記日期為八十五年一月十七日，原告至被告農會對
　　　保為八十五年一月十六日，指被告辦理本件貸款手續顯悖正常程序。惟辦理抵
　　　押貸款之作業程序一般在貸款人提出借款申請書後，如借款人急於取得借款可
　　　先行辦理抵押設定登記，並同時辦理連帶保證人對保手續，故辦理抵押權登記
　　　與連帶保證人之對保手續，並無熟先熟後之硬性規定，本件貸款作業手續並無
　　　顯然違背正常程序之處。
（十）另原告主張與連帶保證人黃鎮坤與其素不相識，連帶保證之記載為偽造，惟借
　　　款之保證人係由借款人提出貸款申請書時即覓得，且通過貸款手續層層核准始
　　　可辦理，如無何關係，豈可能為本件貸款之連帶保證人。
（十一）原告又指本件抵押權存續期間為八十五年一月十五日一一五年一月十五日，
　　　　而借據所載借款期間為八十五年二月二十三日至八十七年二月二十三日，顯
　　　　違常情。但本件抵押借貸係屬最高限額之範圍內為反覆借還，所載借貸期間
　　　　只為八十五年二月二十三日該筆借款之約定清償期間而已，故抵押權存續期
　　　　間與借款期間之記載不同為必然，因地政機關辦理抵押權設定需一定時間並
　　　　無法隨辦隨好，所以無任何違背常情之處。
（十二）系爭借款陳安全與原告間有消費借貸法律關係，此部分與被告機關無涉，證
　　　　人陳安全證稱交付二張取款條由當時承辦人員填寫金額為不實，以該取款條
　　　　乃陳宗隆要承辦人員代寫之，原告印章係陳宗隆所蓋，已經承辦人員到庭證
　　　　述無誤，撥款及轉帳原告始終知情。且陳宗隆亦證稱原告親自至被告機關之
　　　　三樓辦公室交付印章予陳安全，陳宗隆更身為一級主管，應知申請書、借據
　　　　之重要性，豈能僅以陳安全盜蓋印章一事即損及被告實行抵押權之權利。
（十二）又本件抵押權曾實行因拍賣無人應買而終結之，系爭土地上之最高限額抵押
　　　　權雖因實行抵押權而確定，惟系爭借款尚未清償且在抵押權確定時存在之債
　　　　權，自為抵押權效力所及，該抵押權尚未消滅。
三、證據：八十五年二月二十三日收入傳票、轉帳支出傳票、活期存款取款條、本院
　　八十八年十一月三十日屏院正民辛執字第八十六執七二四九號債權憑證、放款分
　　戶卡、八十七年十二月三日申請書、自願扣繳薪資抵扣貸款承諾書、九十年一月
　　十六日、同年三月十二日申請書、台灣屏東地方法院檢察署八十九年度續字第二
　　三號不起訴處分書、台灣高等法院高雄分院檢察署八十九年度議字第二四一號處
　　分書、擔保放款借款、印鑑卡、借款申請書、印鑑證明、綜合所得稅稅額證明書
　　、八十六年十月七日收入傳票、利息催收帳明細表、聘任員工動態登記卡、財政
　　部九十年九月十四日台財融（三）字第○九○三○○○○九五號函各一件為證，
　　聲請訊問證人陳可紜、及調閱台灣屏東地方法院檢察署八十九年度偵續字第二三
　　號偵查卷。
丙、本院依聲請調閱台灣屏東地方法院檢察署八十九年度偵續字第二三號偵查卷。
　　理　　　由
甲、程序方面：
　　被告屏東縣枋寮地區農會之信用部業經被告台灣土地銀行依法承受之，有財政部
　　九十年九月十四日台財融（三）字第０九０三００００九五號函一件為證，法定
　　代理人並依法聲明承受本件訴訟，於法相符，合先敘明。
乙、得心證之理由：
一、原告主張於八十五年一月十五日向被告借款二千萬元，並以其所有坐落屏東縣放
　　枋寮鄉○○段北勢寮小段第三八二地號、同上地段第三八三之二地號、同上地段
　　第三八一之二地號等三筆系爭土地為被告設定抵押權為擔保一事，業提出土地登
　　記謄本、抵押權抵押權設定契約、擔保放款借據等為證，被告亦無爭執，原告此
　　部分主張可信屬實。
二、其次原告主張於八十五年一月十五日雖向原告提出借款申請且經被告核准，該借
　　款並未交付原告，而為被告機關當時總幹事陳安全盜用印章，及命證人戴愛卿繕
　　寫取款條二紙領取系爭借款自用，兩造間系爭借款尚未生效，而被告已實行系爭
　　土地上所設定之抵押權，於該時最高限額抵押權實行時債權尚未發生，系爭土地
　　上之抵押權因失其依附，不存在，為此訴請如先位聲明之確認及塗銷之請求；又
　　縱認系爭借款已交付，而因該筆借款係遭陳安全盜領，兩造間之消費借貸契約自
　　始未清償，被告依約負有給付系爭借款義務，為此請求如備位聲明之給付之訴等
　　情。
三、被告則以：該機關已交付系爭借款予原告，且於八十五年間依督促程序聲請發支
　　付命令之時，原告均無異議而告確定，嗣後強制執行時，原告亦忍受財產受強制
　　執行均無異議，並提出緩期清償申請，而原告之配偶陳宗隆為連帶保證人，於催
　　繳款時亦同意自薪資中扣除部分為清償，系爭借款確屬存在，至實行抵押權結果
　　，尚未拍賣抵押物即終結強制執行程序，系爭土地上之抵押權仍屬有效，至陳安
　　全與原告間就系爭借款成立借貸關係，與被告無關，且取款條係原告之配偶陳宗
　　隆要求被告機關承辦人員戴愛卿代為繕寫後，由陳宗隆蓋用印章而提領款，被告
　　已無任何給付義務等資為抗辯。
四、是本件主要爭點即為被告究否交付借款於原告？原告印章有無遭陳安全盜用？經
　　查：
（一）原告固主張系爭借款尚未交付，然被告抗辯於八十五年曾經向本院依督促程序
　　　聲請發支付命令後，因原告等債務人未提出異議而確定等情，為原告所不爭執
　　　，雖其以陳安全要其勿提出異議等詞置辯，惟按，支付命令與確定判決有同一
　　　之效力，凡確定判決所能生之既判力及執行力，支付命令皆得有之，當事人不
　　　得就該法律關係更行起訴。茲上訴人竟訴請確認上開抵押借款之債權債務關係
　　　不存在，並請撤銷執行程序及塗銷抵押權登記，已屬無從准許。最高法院著有
　　　六十九年度台上字第二０二號判決可資參考，而查，本件兩造對於被告已就系
　　　爭借款取得確定支付命令均無爭執，且被告抗辯原告於受強制執行時均無爭執
　　　，並提出緩期清償之申請，及連帶保證人陳宗隆亦同意自薪資中扣款清償長達
　　　三年，可見系爭借款為原告所借等情，復有被告提出之八十七年十二月三日申
　　　請書、自願扣繳薪資抵扣貸款承諾書、九十年一月十六日、同年三月十二日申
　　　請書、聘任員工動態登記卡等附卷可證，而原告既已於申請書上承認借款債務
　　　存在之事，且無對支付命令提出異議，又連帶保證人之一陳宗隆復有清償借款
　　　之事，有上開證物可稽，則被告抗辯兩造間系爭借款二千萬元確屬存在一節為
　　　可採，原告對於業經法院支付命令確定之借款債務關係仍為不存在之爭執，即
　　　屬無據。
（二）又按抵押權於債權已屆清償期，而未受清償者，得聲請法院拍賣抵押物，就其
　　　賣得價金而受清償，此為民法第八百七十三條關於抵押權實行方法之規定，而
　　　抵押權實行後因拍賣結果，各順位之抵押權歸於消滅，執行法院即應職權通知
　　　該管地政機關塗銷各順位之抵押權，此為當然之法理，而查，本件系爭土地因
　　　無人應賣而終結程序，為原告緩期清償申請書所承認，有上開二份申請書附卷
　　　可稽，以該抵押物尚未經拍賣而清償擔保債權，實質上無異於抵押權尚未實行
　　　，而系爭土地上抵押權所擔保債權尚未清償一節亦為兩造不爭執之事實，則本
　　　件抵押權既無塗銷事由存在，是原告主張系爭借款債權不存在，而認系爭土地
　　　上為被告設定之抵押權無從附屬，據以為先位之訴請求塗銷如聲明一所示之抵
　　　押權，於法無據，應予駁回。
（三）又原告主張系爭借款之取款憑條遭陳安全盜用領款，系爭借款尚未交付原告而
　　　生清償效力一節，惟查：
　１、證人即被告前總幹事陳安全到庭證述：這筆貸款最後是其所用的。其當時任總
　　　幹事期間發生金融危機，遂要求中級以上的主管提供不動產向行庫借錢，來存
　　　放農會，後來原告來向本農會借錢，原告自己拿印章等文件給伊，因為是伊跟
　　　他說要幫他辦理，所以才在本農會親自交印章給伊，當時將印章蓋了二張取款
　　　條，並交給承辦人員戴愛卿，交代農會承辦人說將本借款分二筆匯入張秀珠及
　　　李沈典之帳號內，張秀珠是農會的同事，李沈典為其妹婿，以清償其向被告農
　　　會的貸款，在使用本借款之前沒有告知原告。之後才告訴原告，也開了壹張本
　　　票給他因為原告與主辦不熟，而且她先生不是在本農會的本行辦事，所以與主
　　　辦人員不熟，其與原告比較熟，有私人交情所以才會信任而交付之，蓋取款條
　　　時，不知原告是否知道，但其蓋好印章後就交給原告，取款日期與交付印章不
　　　是同一天等語在卷（見卷附本院九十年七月十七日言詞辯論筆錄）。
　２、又證人即原告配偶陳宗隆則證稱：借據上是其簽名的，當初八十四年底因為農
　　　會發生金融危機，所以當時的總幹事陳安全宣布二級主管以上的人員要拿出不
　　　動產向行庫及枋寮農會貸款，降低逾放比例，八十五年一月十六日農會的承辦
　　　小姐戴愛卿通知我們對保及寫借據，借據上其名字、金額及對保欄的日期均是
　　　其所寫的，原告部分是他自己所簽名的，章則是其所蓋。沒有收到錢，同時有
　　　提供原告所有三筆不動產作抵押，八十五年一月十七日去辦抵押，八十五年一
　　　月十六日辦借款，總幹事說錢借來要放在農會，借款的利息差額由農會負擔。
　　　有問承辦人貸款如何撥放，承辦人說錢於八十五年二月二十三日撥入原告的帳
　　　戶，他說陳安全拿去用，陳安全向其說錢他拿去用了，陳安全說要分期還，當
　　　時農會向其要錢，才寫緩期聲請書，原告名義所寫的聲請書都是其所寫的。農
　　　會逼其寫就扣薪的承諾書及聲請書，因其在農會就職，如不還錢，會被辭職。
　　　取款條不知道何人所繕寫，也沒有交付取款條請戴愛卿幫忙繕寫。查封以後，
　　　陳安全在八十七年四月五日寫壹張二千萬的本票給我，因為他承認錢他用了，
　　　所以才寫本票給我等語（見卷附本院九十年八月十六日言詞辯論筆錄）。
　３、核證人陳宗隆所述系爭借款是為協助被告機關度過金融危機而借貸，此部分固
　　　與證人陳安全證述相符，然果係為協助被告機關金融危機之目的而貸款，衡情
　　　應是向其他行庫借款紓困，何以卻向被告機關提出貸款申請；且證人陳宗隆為
　　　被告農會之中級主管，亦承辦過貸款業務，其對貸放款流程亦有相當之認識，
　　　果如其所述係應陳安全要求之貸款目的而借款，其無用錢之需而貸出高額借款
　　　，亦與常情有違，且證人陳宗隆於進行測謊鑑測時，對於未在取款條上蓋印章
　　　及交付印章予陳安全等問題，均無說謊跡象一節，有法務部調查局九十一年四
　　　月二十四日調科參字第０九一二三０一八九一０號測謊報告書附卷可參。如證
　　　人陳宗隆於提出借款申請後，復交付原告印章予陳安全，非為同意陳安全使用
　　　之，何以需交付原告印章，且原告亦自承：因其先生即證人陳宗隆回家與其商
　　　量，總幹事陳安全要求主管提出不動產借錢供農會週轉，當時未提要借多少金
　　　額，因家中任何事情都是陳宗隆處理，所以處理借款之有關事情亦同意由其處
　　　理，緩期清償亦是等語在卷（見本院九十年七月十七日之筆錄），是本件系爭
　　　借款之取款既為原告同意陳宗隆處理借款而授權為之，且為陳宗隆交付原告印
　　　章予陳安全，經陳安全之使用印章而取款，且證人即被告職員戴愛卿亦證述取
　　　款條為其所繕寫金額及日期等詞（見本院九十年十月十一日言詞辯論筆錄），
　　　則原告主張本件系爭借款係因被告當時總幹事陳安全盜用印章而領取一節即無
　　　可採。
（四）是綜合前述，原告主張印章為遭陳安全盜用一節既無可信，且匯款亦為證人陳
　　　安全證述為其使用以償還向被告之借款等詞，從而原告主張依據消費借貸付款
　　　請求權之法律關係，請求被告給付原告如備位聲明之金額與利息，於法即無據
　　　，為無理由，應予駁回。
五、本件判決基礎已臻明確，兩造其餘攻擊防禦及舉證，核與判決無影響，爰不另一
　　一論述，附此敘明。
據上論結：本件原告之訴為無理由，依民事訴訟法第七十八條，判決如主文。
中　　　華　　　民　　　國　　九十一　　年　　　五　　　月　　二十八　　日
　　　　　　　　　　　　　　　　　　臺灣屏東地方法院民事第二庭
~B法　　　官　潘　快
右為正本係照原本作成。
如對本判決上訴，須於判決送達後廿日內向本院提出上訴狀。
~B法院書記官　鄭美雀
中　　　華　　　民　　　國　　九十一　　年　　　六　　　月　　　五　　　日
